【裁判字號】    98,訴,155
【裁判日期】    980327
【裁判案由】    損害賠償
【裁判全文】
臺灣桃園地方法院民事判決               98年度訴字第155號
原      告  乙○○
                        號
被      告  甲○○
上列當事人間請求損害賠償事件，本院於民國98年3 月10日言詞
辯論終結，判決如下：
    主  文
被告應給付原告新台幣貳拾伍萬捌仟柒佰肆拾壹元。
原告其餘之訴駁回。
訴訟費用由被告負擔百分之三十七，餘由原告負擔 。
本判決第一項得假執行。
    事實及理由
一、原告主張：被告於民國97年12月10日凌晨1 點15分許，於飲
    酒後明知有醉意不能安全駕駛汽車，仍駕駛駕駛車號2H－71
    77號自用小客車，於行經桃園縣平鎮市○○路○段236 號紫
    善宮前時，以時速70至80公里之速度逆向行使，致撞毀原告
    所有之2 部自小客車（車號6H－7109號，以下簡稱A 車、57
    99－NA號，以下簡稱B 車）及紫善宮之銅製天公爐，原告因
    而支出車輛修復費用新台幣（下同）318,950 元、修復期間
    租車費用75,000元，天公爐修復費用21,715元，另原告因車
    輛受損而受有精神損害，對此部分請求30萬元，爰依侵權行
    為損害賠償請求權提起本件訴訟，並聲明：被告應給付原告
    693,950 元。
二、被告辯稱：對於因過失造成原告之損失不爭執，聲明：駁回
    原告之訴。
三、本院之判斷：
  (一)原告主張被告於97年12月10日凌晨1 點15分許，駕駛車號2H
    －7177號自用小客車，於行經桃園縣平鎮市○○路○段236
    號紫善宮前時，以時速70至80公里之速度逆向行使，致撞毀
    原告所有2 部自用小客車（A 車、B 車）及紫善宮之銅製天
    公爐，原告因而支出車輛修復費用318,950 元、修復期間租
    車費用75,000元等情，為被告所不爭執（見本院卷第68至70
    頁），並有本院依職權調閱之被告警詢筆錄、道路交通事故
    現場圖、道路交通事故調查報告表(一)、(二)可佐（見本院卷第
    34 至37 、55至57頁），堪認屬實。
  (二)按「行車速度，依速限標誌或標線之規定，無速限標誌或標
    線者，應依下列規定：一、行車時速不得超過五十公里汽車
    」；「在未劃設慢車道之雙向二車道行駛時，應依下列規定
    ：一、均應在遵行車道內行駛。二、在劃有分向限制線之路
    段，不得駛入來車之車道內」，道路交通安全規則第93條第
    1 項第1 款、第97條第1 項第1 款、第2 款分別定有明文。
    又因故意或過失，不法侵害他人之權利者，負損害賠償責任
    ，民法第184 條第1 項前段所明定。經查，事故發生地點之
    路段劃有分向限制線，且該路段限速為50公里，此有道路交
    通事故現場圖、道路交通事故調查報告表(一)、(二)、現場照片
    在卷可稽（見本院卷第55至57、60頁）。被告當時並無不能
    注意之情事，竟貿然在劃有分向限制線之路段駛入對向車道
    ，且時速高達70至80公里，自有應注意能注意而不注意之過
    失，且原告之A 車、B 車因本件事故而毀損，足認被告之過
    失行為與原告自小客車之受損間，具有相當因果關係，被告
    應負侵權行為損害賠償責任。
  (三)茲就原告請求之各項損害分別審酌如下：
    1.A 車修理費部分：按不法毀損他人之物者，應向被害人賠
      償其物因毀損所減少之價額，民法第196 條定有明文。而
      所謂請求賠償物被毀損所減少之價額，得以修復費用為估
      定標準，但以必要者為限。故原告主張以修理費作為減少
      價額之依據，自為法所許，但其中以新零件更換之零件折
      舊部分非屬必要費用，應予扣除。經查，本件修理A 車之
      工資為42,800元、烤漆為27,640元、零件為77,740元，為
      被告所不爭執（見本院卷68頁），並有原告所提出之元隆
      汽車公司北中壢服務廠理賠估價單在卷可稽（見本院卷第
      10 至11 頁）。A 車係於89年11月出廠，此有行車執照在
      卷可稽（見本院卷第91頁），參照民法第124 條第2 項規
      定，應推定係於89年11月15日出廠，依營利事業所得稅查
      核準則第95條第6 項規定：「固定資產提列折舊採用定率
      遞減法者，以一年為計算單位，其使用期間未滿一年者，
      按實際使用之月數相當於全年之比例計算之，不滿一月者
      ，以一月計」，故至肇事之97年12月10日止，已使用8 年
      1 月，零件部分依行政院所頒固定資產耐用年數表及固定
      資產折舊率表，其他業用（非運輸業用）客、貨車之耐用
      年數為5 年，依定率遞減法，每年折舊369/1000，又依所
      得稅法第54條第3 項：「採用定率遞減法者，其最後一年
      度之未折減餘額，以等於成本十分之一為合度」之規定計
      算，原告關於零件部分得請求之金額為前開零件費用之10
      分之1 即7,774 元，合計原告得請求被告給付之A 車修理
      費金額為78,214元（42,800+27,640+7,774=78,214） 。
    2.B 車修理費部分：本件修理B 車之工資為53,340元、烤漆
      為25 ,800 元、零件為91,630元，為被告所不爭執（見本
      院卷第68頁），並有原告所提出之元隆汽車公司北中壢服
      務廠理賠估價單在卷可稽（見本院卷第7 至9 頁）。B 車
      係於95年3 月出廠，有行車執照在卷可稽（見本院卷第90
      頁），參照民法第124 條第2 項規定應推定係於95年3 月
      15 日 出廠，依營利事業所得稅查核準則第95條第6 項規
      定：「固定資產提列折舊採用定率遞減法者，以一年為計
      算單位，其使用期間未滿一年者，按實際使用之月數相當
      於全年之比例計算之，不滿一月者，以一月計」，至肇事
      之97 年12 月10日止，已使用2 年9 月，依行政院所頒固
      定資產耐用年數表及固定資產折舊率表之規定，其他業用
      （非運輸業用）客、貨車之耐用年數為5 年，依定率遞減
      法，每年折舊369/1000，則更換零件費用原告得請求之金
      額為26,387元【第1 年折舊：91,630×0.369 ＝33,811；
      第2年 折舊：（91,630-33,811） ×0.369 ＝21,335；第
      3 年折舊：（91,630-33,811-21,335）×0.369 ×9/12＝
      10,097；故原告得請求之更換零件費用為91,630-33,811-
      21,335-10,097= 26,387 ，元以下四捨五入】，合計原告
      得請求被告給付之B 車修理費金額為105,527 元（53,340
      +25,800+26,387=105,527） 。
    3.租車費用部分：按負損害賠償責任者，除法律另有規定或
      契約另有訂定外，應回復他方損害發生前之原狀；又損害
      賠償，應以填補債權人所受損害及所失利益為限，民法第
      213 條第1 項、第216 條定有明文。原告主張等待A 車、
      B 車修復期間，其仍有使用車輛之必要，因而支出租車費
      用75,000元一情，為被告所不爭執（見本院卷第69頁），
      而於車輛修復期間須另租賃車輛所增加之支出，核係屬其
      因車輛毀損無法使用所受之損害，自得向被告請求。
    4.天公爐修復費用部分：原告主張被告因本件事故致天公爐
      受損，而天公爐價值21,715元一情，雖為被告所不爭執，
      然原告自承該天公爐非原告所有，而係紫善堂所有之物而
      修繕費用亦係紫善堂堂主魏坤鐘支付（見本院卷第69頁）
      ，是該天公爐雖遭毀損，然並未造成原告之損害，原告自
      不得請求此部分損害之賠償。
    5.慰撫金部分：按非財產上之損害賠償，須合於法律之規定
      （如民法第194 條、第195 條），方得請求。原告主張其
      因見A 車、B 車受損而心情難過，故請求慰撫金云云。經
      查，物品遭他人毀損，依法並無得請求非財產上損害賠償
      之規定，故原告此部分請求，自無理由。
  (四)綜上，原告請求被告給付258,741 元（78,214+105,527+75,
    000=258,741） ，為有理由，應予准許，逾此部分之請求，
    即屬無據，應予駁回。
  (五)本件原告勝訴部分，因所命給付之金額未逾50萬元，依民事
    訴訟法第389 條第1 項第5 款之規定，爰依職權宣告假執行
    。
據上論結，本件原告之訴為一部有理由，一部無理由，依民事訴
訟法第79條、第389 條第1 項第5 款，判決如主文。
中    華    民    國    98    年    3     月    27    日
                  民事第二庭    法  官  王耀興
以上正本係案原本作成。
如對本判決上訴，須於判決送達後20日內向本院提出上訴狀。
中    華    民    國    98    年    3     月    27    日
                                書記官  黃盈菁


司法院資訊處製作；財團法人民間司法改革基金會備份。
